最高法院刑事判決　　　　　　一○○年度台上字第六二一八號
上　訴　人　台灣高等法院台南分院檢察署檢察官　
被　　　告　李國隆
上列上訴人因被告公共危險案件，不服台灣高等法院台南分院中
華民國九十九年九月一日第二審判決（九十九年度交上訴字第六
二二號，起訴案號：台灣台南地方法院檢察署九十八年度偵字第
一六二三五、一六四六五號），提起上訴，本院判決如下：
    主  文
上訴駁回。
    理  由
按刑事訴訟法第三百七十七條規定，上訴於第三審法院，非以判
決違背法令為理由，不得為之。是提起第三審上訴，應以原判決
違背法令為理由，係屬法定要件。如果上訴理由書狀並未依據卷
內訴訟資料，具體指摘原判決不適用何種法則或如何適用不當，
或所指摘原判決違法情事，顯與法律規定得為第三審上訴理由之
違法情形，不相適合時，均應認其上訴為違背法律上之程式，予
以駁回。本件原審經審理結果，認為被告李國隆有如原判決事實
欄所記載之肇事逃逸犯行明確，因而維持第一審關於論被告以駕
駛動力交通工具肇事，致人死亡而逃逸罪，處有期徒刑一年八月
部分之判決，駁回檢察官此部分在第二審之上訴（檢察官提起本
件上訴，業於上訴書表明僅就得上訴第三審之肇事逃逸部分上訴
；至原審維持第一審關於論被告以犯服用酒類，不能安全駕駛動
力交通工具而駕駛罪刑，及過失致人於死罪刑等不得上訴第三審
部分，均已確定）。已詳敘其調查、取捨證據之結果及憑以認定
犯罪事實之心證理由。從形式上觀察，原判決關於此部分尚無足
以影響判決結果之違法情形存在。檢察官上訴意旨略稱：（一）
、依卷內資料，案發當時為民國九十八年十月二十九日十七時三
十六分許，正值下班與學生放學時刻，且案發現場之路面寬約十
一公尺，道路兩旁復停有車輛，路中僅餘雙向車輛緩行會車，路
上行人頻繁，依上，既然肇事當時之道路環境，係如此狹窄且壅
擠，衡諸常情及經驗法則，駕駛人行駛在該道路時，自應減速並
以謹慎小心之方式駕駛車輛行經該處，以避免擦撞來車與行人而
造成傷亡，被告卻仍高速先撞及前車（甘國賓所有）及後退撞及
分離式冷氣主機（金賞KTV 所有）後，續以高速行駛並撞及被害
人鄭秀敏，顯見其駕駛車輛時，對於駕車肇事會造成人命之傷亡
，除係採放任態度，亦即對於駕車致人命傷亡亦不違反其本意，
揆諸上開說明，綜合現場情況及被告之精神狀態，在在證明被告
於肇事時，顯然欠缺注意車前狀況，過失情節非輕，又以極快速
度疾駛，對於駕車撞及他人並造成人命傷亡之結果，對往來車輛
及大眾行人之安全棄之不顧，釀成人命，造成被害人家庭破碎，
惡性實屬重大，又被告於肇事後逃逸，並對本案不聞不問，亦未
與被害人家屬達成和解，賠償其損害，犯罪後態度欠佳，關於肇
事逃逸部分僅量處被告有期徒刑一年八月，顯屬過輕而有不當之
處，原審不查，量刑時未審酌刑法第五十七條第九款、第十款之
情狀，駁回檢察官該部分在第二審之上訴，有判決不適用法則之
違法。（二）、被告於駕車肇事時，雖有飲酒，惟其於警詢時明
確表示伊飲酒後可以控制其行為等語。再者，依原審勘驗原台南
縣歸仁鄉（已改制為台南市歸仁區，下同）大順街與大順一街路
口附近設置之監視器光碟所示，被告所駕駛之車輛尚可不疾不徐
的等來車通過後始迴轉，再將車停靠在金賞KTV 店前，嗣其猛烈
自後追撞同向前方由鄭秀敏騎乘之重機車，隨即再擦撞吳崑源所
有之箱型車左側車身後，還能決定繼續急速往前行駛，當衝入原
台南縣歸仁鄉○○○街六十八號路口之南科加水站後，從容不迫
的逃離現場等情，足見被告雖有飲用酒類之舉，惟其肇事時之精
神狀態是否良好？是否已達無法安全駕駛交通工具之狀態？實有
疑問。原判決認定係被告因不勝酒力而肇事，然並未詳為說明其
認定之理由，有判決不備理由之違誤等語。惟按：（一）、「科
刑時應以行為人之責任為基礎，並審酌一切情狀，尤應注意下列
事項，為科刑輕重之標準：……九、犯罪所生之危險或損害。十
、犯罪後之態度。」為刑法第五十七條第九款、第十款所明定。
原審關於被告肇事逃逸部分，業以行為人之責任為基礎，斟酌：
「被告疏未注意道路交通安全規則，飲酒後駕車未注意車前狀況
，在撞到路旁車輛後，竟仍在路面寬約十一公尺、道路兩旁復停
有車輛、路中僅餘雙向車輛緩行會車、且時值下班與學生放學時
刻路上人行頻繁之道路上加速往前行駛，其行為已有不當，且於
自後追撞同向騎乘機車之被害人而肇事後，不僅未下車察看，且
未慮及被害人被撞後彈起並落在系爭車輛前窗上，如立即減速停
車可能可以減輕被害人落地時之傷害，卻仍意圖脫罪而加速駛離
現場，其惡性更屬非輕，且被告未能與被害人之家屬達成和解，
並審酌被告未曾有因犯罪而受有刑之宣告、生活狀況、智識程度
（高中畢業），及被告犯後坦承犯行之態度等一切情狀」，認第
一審在法定刑內量處被告有期徒刑一年八月，並無不當，予以維
持（見原判決第八頁）。業已審酌刑法第五十七條第九款及第十
款情形，上訴意旨指原審未加審酌，核係未依卷內訴訟資料所為
之指摘，自非適法之第三審上訴理由。（二）、原判決認被告有
本件肇事逃逸之犯行，係依憑被告之自白及卷附酒精測定紀錄表
（見相字卷第五八頁，所附酒精濃度檢測單記載被告酒精測定值
為「 0.43mg／l」（即吐氣所含酒精濃度每公升０．四三毫克）
、道路交通事故現場圖、道路交通事故調查報告表（一）、（二
）各一紙、台灣台南地方法院檢察署相驗屍體證明書等證據資料
，以為論斷。並敘明：汽車駕駛人飲用酒類後其吐氣所含酒精濃
度超過每公升０．二五毫克以上者，不得駕車，為道路交通安全
規則第一百十四條第二款所明定，佐以被告之自白及其酒精濃度
檢測結果，因認被告係不勝酒力而肇事。業已說明其認定該事實
所憑之證據及其認定之理由，並無上訴意旨所指判決不備理由之
違法情形。上訴意旨執原審所不採之被告於警詢時之陳述，為事
實上之爭辯，亦難認已符合首揭法定之第三審上訴要件。其上訴
違背法律上之程式，應予駁回。
據上論結，應依刑事訴訟法第三百九十五條前段，判決如主文。
中    華    民    國  一○○  年   十一   月    十    日
                      最高法院刑事第五庭
                          審判長法官  邵  燕  玲  
                                法官  李  伯  道  
                                法官  孫  增  同  
                                法官  李  英  勇  
                                法官  李  嘉  興  
本件正本證明與原本無異
                                      書  記  官  
中    華    民    國  一○○  年   十一   月   十六   日
                                                      V